臺灣臺北地方法院刑事判決　　　　　　 100年度易字第1043號
公　訴　人　臺灣臺北地方法院檢察署檢察官
被　　　告　蔡榮傑
上列被告因違反毒品危害防制條例案件，經檢察官提起公訴（10
0 年度毒偵字第351 、634 號），嗣因被告於準備程序中就被訴
事實為有罪之陳述，經本院告以簡式審判意旨，並聽取公訴人及
被告之意見後，裁定進行簡式審判程序，本院判決如下：
    主  文
蔡榮傑施用第二級毒品，處有期徒刑伍月，如易科罰金，以新臺
幣壹仟元折算壹日；扣案之第二級毒品甲基安非他命貳小包（驗
餘淨重零點零柒肆捌公克）沒收銷燬之。又施用第二級毒品，處
有期徒刑伍月，如易科罰金，以新臺幣壹仟元折算壹日；扣案之
第二級毒品甲基安非他命壹小包（驗餘淨重零點陸零零玖公克）
沒收銷燬之。應執行有期徒刑玖月，如易科罰金，以新臺幣壹仟
元折算壹日；扣案之第二級毒品甲基安非他命貳小包（驗餘淨重
零點零柒肆捌公克）及壹小包（驗餘淨重零點陸零零玖公克）均
沒收銷燬之。
    事  實
一、蔡榮傑前於民國89年間，因施用毒品案件，經臺灣臺北地方
    法院以89年度毒聲字第2777號裁定送勒戒處所執行觀察、勒
    戒後，認無繼續施用毒品之傾向，於89年11月24日執行完畢
    釋放，並經臺灣臺北地方法院檢察署檢察官以89年度毒偵字
    第3414號為不起訴處分確定；又於91年間，因施用毒品案件
    ，經本院以91年度毒聲字第201 號裁定送勒戒處所執行觀察
    、勒戒後，認有繼續施用毒品之傾向，經本院以91年度毒聲
    字第838 號裁定令入戒治處所施以強制戒治，嗣經本院以91
    年度毒聲字第2166號裁定停止戒治，所餘戒治期間付保護管
    束，於92年5 月1 日強制戒治期滿執行完畢，刑罰部分，亦
    經本院以91年度易字第764 號判決判處有期徒刑6 月確定，
    於94年7 月31日縮刑期滿執行完畢（第1 案）；另於95年間
    ，因施用毒品案件，經本院以95年度易字第2204號判決判處
    有期徒刑9 月、5 月、5 月，定應執行刑為有期徒刑1 年6
    月，復經臺灣高等法院以96年度上易字第1070號判決撤銷原
    判決，並判處有期徒刑1 年4 月確定，嗣經同院以97年度聲
    減字第50號裁定減為有期徒刑8 月確定（第2 案）；於95年
    間，因詐欺案件，經臺灣板橋地方法院以96年度簡字第6318
    號判決判處有期徒刑4 月，減為有期徒刑2 月確定（第3 案
    ）；於同年間，因違反毒品危害防治條例案件，經本院以97
    年度易字第752 號判決判處有期徒刑7 月，減為有期徒刑3
    月15日確定（第4 案）；又於96年間，因持有毒品案件，經
    本院以96年度訴字第647 號判決判處有期徒刑1 年6 月，減
    為有期徒刑9 月，嗣經臺灣高等法院以96年度上訴字第5060
    號判決駁回上訴確定（第5 案）；於同年間，復因施用毒品
    ，經本院以97年度易字第3245號判決判處有期徒刑8 月，減
    為有期徒刑4 月確定（第6 案），上揭第2 至6 案部分，經
    本院以98年度聲字第557 號裁定應執行刑有期徒刑1 年8 月
    確定。另於97年間，因施用毒品案件，經本院以97年度易字
    第1428號判決判處有期徒刑5 月確定（第7 案），另以97年
    度易字第864 號判決有期徒刑6 月、6 月及定應執行刑為有
    期徒刑11月，嗣經臺灣高等法院以97年度上易字第1395號判
    決駁回上訴確定（第8 案）；復於同年間，因施用毒品，經
    本院以97年度易字第58 0號判決有期徒刑10月，嗣經臺灣高
    等法院以97年度上易字第1054號判決駁回上訴確定（第9 案
    ），上開第7 至9 案經臺灣高等法院以98年度聲字第732 號
    裁定應執行刑有期徒刑2 年確定，與前揭應執行刑有期徒刑
    1 年8 月接續執行，其於99年6 月15日經本院以99年度聲字
    第1425號裁定假釋中付保護管束，於同年7 月1 日因縮短刑
    期假釋出監，嗣因於假釋中再犯施用毒品案件，經本院以10
    0 年度易字第649 號判決判處有期徒刑5 月、5 月，定應執
    行刑為有期徒刑9 月確定，嗣經撤銷假釋，於100 年6 月29
    日入監執行殘刑6 月24日（本件犯罪事實均不構成累犯）。
二、詎猶不知悔改，分別基於施用第二級毒品之犯意：
  (一)於100 年1 月23日晚間7 時許，在臺北市○○路某不詳姓名
    友人住處，施用第二級毒品甲基安非他命1 次。嗣於同月25
    日下午1 時10分許，在臺北市○○區○○路與寶興街口路邊
    撥打公用電話時，因形跡可疑而為警盤查，蔡榮傑在有偵查
    犯罪職權之機關或公務員尚未發覺其犯罪前，當場向員警自
    首而接受裁判，並主動交出第二級毒品甲基安非他命2 小包
    （驗餘淨重0.0748公克）；員警並得其同意後採尿送驗呈甲
    基安非他命陽性反應，始悉上情。
  (二)又於100 年2 月15日晚間10時許，在臺北市○○區○○街公
    園之公廁內施用第二級毒品甲基安非他命1 次。嗣於翌日晚
    間8 時10分許，行經臺北市○○區○○路2 段293 號前時，
    因形跡可疑而為警盤查，蔡榮傑在有偵查犯罪職權之機關或
    公務員尚未發覺其犯罪前，當場向員警自首而接受裁判，並
    主動交出第二級毒品甲基安非他命1 小包（驗餘淨重0.6009
    公克）；員警並得其同意後採尿送驗呈甲基安非他命陽性反
    應，始悉上情。
三、案經臺北市政府警察局萬華分局移送臺灣臺北地方法院檢察
    署檢察官偵查起訴。
    理  由
一、被告蔡榮傑所犯為死刑、無刑徒刑或最輕本刑為3 年以上有
    期徒刑以外之罪，其於準備程序中就被訴事實為有罪之陳述
    ，經法官告知簡式審判程序之旨，並聽取公訴人之意見後，
    依刑事訴訟法第273 條之1 第1 項規定，裁定由受命法官獨
    任進行簡式審判程序，合先敘明。
二、上開事實，均業據被告於偵查、本院審理時坦承不諱（見偵
    一卷第38、39頁；偵二卷第42、43頁；院卷第80頁背面），
    且經警方二度採集其尿液送臺灣尖端先進生技醫藥股份有限
    公司以酵素免疫法初步篩檢及氣相層析質譜法確認檢驗，結
    果均呈甲基安非他命陽性反應，有該公司100 年2 月16日萬
    華-3號濫用藥物檢驗報告、100 年3 月3 日萬華-7號濫用藥
    物檢驗報、扣押物品清單、偵辦毒品案件尿液檢體委驗單附
    卷足憑（見偵一卷第56、57、59頁；偵二卷第59、61、62頁
    ）。又警方先後於上開時、地對被告攔檢盤查時，被告先後
    主動交出甲基安非他命2 小包（驗餘淨重0.0748公克）及1
    小包（驗餘淨重0.6009公克）之情，亦有搜索扣押筆錄、扣
    押物品目錄表、扣押物品清單、扣案物照片、毒品初步鑑定
    報告單、交通部民用航空局航空醫務中心100 年2 月11日航
    藥鑑字第1000556 號毒品鑑定書、100 年3 月2 日航藥鑑字
    第1001042 號毒品鑑定書等件存卷可參（見偵一卷第16至22
    、54、55頁；偵二卷第10至18、57、58頁）。綜上，足見被
    告所稱於上開時間二度施用第二級毒品甲基安非他命之自白
    ，應與事實相符而堪採信。
三、按毒品危害防制條例前於92年7 月9 日修正公布，自93年1
    月9 日施行，觀之該條例第20條、第23條之立法理由，修正
    後毒品危害防制條例就施用毒品者，只於「初犯」及「5 年
    後再犯」2 種情形，有其追訴條件之限制，即須於初犯經觀
    察、勒戒或強制戒治釋放後，5 年內均無施用毒品之行為，
    始能認其前所實施之觀察、勒戒或強制戒治已足遮斷毒癮，
    而得於5 年後再犯時，再予適用初犯之規定，重行觀察、勒
    戒等程式。倘5 年內已經再犯，被依法追訴處罰，縱其第3
    次（或第3 次以上）施用毒品之時間在初犯釋放5 年以後，
    即與「5 年後再犯」之情形有別，且因已於「5 年內再犯」
    ，顯見其再犯率甚高，原實施觀察、勒戒或強制戒治，已無
    法收其實效，而無5 年戒斷期之存在，自無再經觀察、勒戒
    及強制戒治之必要，應得逕行追訴處罰，最高法院95年度台
    上字第1071號判決意旨參照。查被告於民國89年間，因施用
    毒品案件，經本院以89年度毒聲字第2777號裁定送勒戒處所
    執行觀察、勒戒後，認無繼續施用毒品之傾向，於89年11月
    24日執行完畢釋放，並經臺灣臺北地方法院檢察署檢察官以
    89年度毒偵字第3414號為不起訴處分確定；又於91年間，因
    施用毒品案件，經本院以91年度毒聲字第201 號裁定送勒戒
    處所執行觀察、勒戒後，認有繼續施用毒品之傾向，經本院
    以91年度毒聲字第838 號裁定令入戒治處所施以強制戒治，
    嗣經本院以91年度毒聲字第2166號裁定停止戒治，所餘戒治
    期間付保護管束，於92年5 月1 日強制戒治期滿執行完畢，
    刑罰部分，亦經本院以91年度易字第764 號判決判處有期徒
    刑6 月確定，於94年7 月31日縮刑期滿執行完畢（第1 案）
    ；另於95年間，因施用毒品案件，經本院以95年度易字第22
    04號判決判處有期徒刑9 月、5 月、5 月，定應執行刑為有
    期徒刑1 年6 月，復經臺灣高等法院以96年度上易字第1070
    號判決撤銷原判決，並判處有期徒刑1 年4 月確定，嗣經同
    院以97年度聲減字第50號裁定減為有期徒刑8 月確定（第2
    案）；於95年間，因詐欺案件，經臺灣板橋地方法院以96年
    度簡字第6318號判決判處有期徒刑4 月，減為有期徒刑2 月
    確定（第3 案）；於同年間，因違反毒品危害防治條例案件
    ，經本院以97年度易字第752 號判決判處有期徒刑7 月，減
    為有期徒刑3 月15日確定（第4 案）；又於96年間，因持有
    毒品案件，經本院以96年度訴字第647 號判決判處有期徒刑
    1 年6 月，減為有期徒刑9 月，嗣經臺灣高等法院以96年度
    上訴字第5060號判決駁回上訴確定（第5 案）；於同年間，
    復因施用毒品，經本院以97年度易字第3245號判決判處有期
    徒刑8 月，減為有期徒刑4 月確定（第6 案），上揭第2 至
    6 案部分，經本院以98年度聲字第557 號裁定應執行刑有期
    徒刑1 年8 月確定。另於97年間，因施用毒品案件，經本院
    以97年度易字第1428號判決判處有期徒刑5 月確定（第7 案
    ），另以97年度易字第864 號判決有期徒刑6 月、6 月及定
    應執行刑為有期徒刑11月，嗣經臺灣高等法院以97年度上易
    字第1395號判決駁回上訴確定（第8 案）；復於同年間，因
    施用毒品，經本院以97年度易字第580 號判決有期徒刑10月
    ，嗣經臺灣高等法院以97年度上易字第1054號判決駁回上訴
    確定（第9 案），上開第7 至9 案經臺灣高等法院以98年度
    聲字第732 號裁定應執行刑有期徒刑2 年確定，與前揭應執
    行刑有期徒刑1 年8 月接續執行，其於99年6 月15日經本院
    以99年度聲字第1425號裁定假釋中付保護管束，於同年7 月
    1 日因縮短刑期假釋出監，嗣因於假釋中再犯施用毒品案件
    ，經本院以100 年度易字第649 號判決判處有期徒刑5 月、
    5 月，應執行有期徒刑9 月確定，嗣經撤銷假釋，於100 年
    6 月29日入監執行殘刑6 月24日等情，有臺灣高等法院被告
    全國前案紀錄表在卷可稽。被告於觀察、勒戒、強制戒治執
    行完畢釋放後，5 年內已再為上揭施用毒品犯行，並依法被
    追訴處罰，是本件再為施用第二級毒品犯行，自應依法論罪
    科刑。從而，本件事證明確，被告上揭施用甲基安非他命2
    次之犯行堪以認定，應予依法論科。
四、又按甲基安非他命依其成癮性、濫用性及對社會危害性，屬
    第二級毒品，毒品危害防制條例第2 條第2 項第2 款定有明
    文。核被告所為，均係犯毒品危害防制條例第10條第2 項之
    施用第二級毒品罪。被告施用毒品前持有之低度行為，為其
    施用之高度行為所吸收，不另論其持有毒品罪。又被告二度
    在有偵查犯罪職權之機關或公務員尚未發覺其犯罪前，主動
    向員警自首其施用第二級毒品犯行而自願接受裁判，有刑事
    案件移送書、警詢筆錄各2 份附卷可證（見偵一卷第1 、2
    、7 至10頁；偵二卷第1 、2 、6 至9 頁），是被告上開犯
    行均符合刑法第62條前段自首之規定，爰依法減輕其刑。再
    被告所犯上開2 罪，犯意各別，行為互殊，應予分論併罰。
    爰審酌被告前經觀察勒戒、強制戒治之矯治處遇後，猶不知
    戒除毒癮，再犯本件施用第二級毒品犯行，意志力顯然不足
    ；惟念其所為僅戕害個人健康，尚未危害他人，於審理時已
    坦承犯行，暨其犯罪之動機、目的、手段等一切情狀，爰量
    處如主文所示之刑，並諭知易科罰金之折算標準。至扣案之
    甲基安非他命2 小包及1 小包，經檢驗結果均確係第二級毒
    品甲基安非他命（包裝袋殘留毒品成分難以析離，應整體視
    同毒品），已如前述，應依毒品危害防制條例第18條第1 項
    前段規定，不問屬於犯人與否，宣告沒收銷燬。
據上論斷，應依刑事訴訟法第299 條第1 項前段、第273 條之1
第1 項，毒品危害防制條例第10條第2 項、第18條第1 項前段，
刑法第11條前段、第62條、第41條第1 項前段、第8 項、第51條
第5 款，判決如主文。
本案經檢察官高一書到庭執行職務。
中    華    民    國   100    年    8     月    19    日
                  刑事第十六庭  法  官  羅立德
以上正本證明與原本無異。
如不服本判決應於收受送達後10日內向本院提出上訴書狀，並應
敘述具體理由；其未敘述上訴理由者，應於上訴期間屆滿後20日
內向本院補提理由書（均須按他造當事人之人數附繕）「切勿逕
送上級法院」。
                                書記官  鄭淑丰
中    華    民    國  100     年    8     月    19    日
附錄本案論罪科刑法條全文：
毒品危害防制條例第10條：
施用第一級毒品者，處6 月以上5 年以下有期徒刑。
施用第二級毒品者，處3年以下有期徒刑。